臺灣臺北地方法院刑事判決
111年度審訴字第1173號
公  訴  人  臺灣臺北地方檢察署檢察官
被      告  麥佳豪


上列被告因詐欺等案件，經檢察官提起公訴（111年度偵字第119
19號），嗣被告於本院準備程序中，就被訴事實為有罪之陳述，
經本院告知簡式審判程序意旨，並聽取公訴人及被告之意見後，
本院合議庭裁定由受命法官獨任進行簡式審判程序，判決如下：
    主  文
麥佳豪犯三人以上共同詐欺取財罪，共貳罪，各處有期徒刑壹年
壹月。應執行有期徒刑壹年肆月。
未扣案之犯罪所得新臺幣壹仟貳佰元沒收，於全部或一部不能沒
收或不宜執行沒收時，追徵其價額。
    事實及理由
一、本件犯罪事實及證據，除起訴書附表被害人張思妤「詐騙方
    式」欄所載「19時11分前某時許」更正為「18時34分許」、
    告訴人蕭惠方「詐騙方式」欄所載「19時20分前某時許」更
    正為「16時32分許」，並補充「被告麥佳豪於本院準備程序
    及審理時之自白」為證據外，其餘均引用如附件檢察官起訴
    書之記載。
二、論罪科刑：
  ㈠核被告就起訴書附表編號1、2所為，均係犯刑法第339條之4
    第1項第2款之三人以上共同詐欺取財罪，及違反洗錢防制法
    第14條第1項普通洗錢罪。
  ㈡被告與真實姓名、年籍不詳，暱稱「中國信託」之人及其所
    屬詐欺集團其他成年成員間，彼此有犯意聯絡及行為分擔，
    為共同正犯。
  ㈢被告各係一行為同時觸犯三人以上共同詐欺取財罪，及違反
    洗錢防制法第14條第1項普通洗錢罪之想像競合犯，均應從
    一重之三人以上共同詐欺取財罪處斷。
  ㈣又按想像競合犯之處斷刑，本質上係「刑之合併」。其所謂
    從一重處斷，乃將想像競合犯組成之評價上數罪，合併為科
    刑一罪，其所對應之刑罰，亦合併其評價上數罪之數法定刑
    ，而為一個處斷刑。易言之，想像競合犯侵害數法益者皆成
    立犯罪，論罪時必須輕、重罪併舉論述，同時宣告所犯各罪
    名，包括各罪有無加重、減免其刑之情形，亦應說明論列，
    量刑時併衡酌輕罪部分量刑事由，評價始為充足，然後依刑
    法第55條前段規定「從一重處斷」，非謂對於其餘各罪可置
    而不論。因此，法院決定處斷刑時，雖以其中最重罪名之法
    定刑，做為裁量之準據，惟於裁量其輕重時，仍應將輕罪合
    併評價在內（最高法院108年度台上字第4405號判決意旨參
    照）。查被告於本院審理時自白一般洗錢犯行，依洗錢防制
    法第16條第2項之規定，原應減輕其刑，惟被告所犯一般洗
    錢罪，屬想像競合犯其中之輕罪，被告就本案犯行係從一重
    之三人以上共同詐欺取財罪，就被告此部分想像競合輕罪應
    減刑部分，依上開說明，由本院於後述依刑法第57條量刑時
    一併衡酌該部分減輕其刑事由，附此說明。　
  ㈤被告就上開所犯2次犯行，所詐騙之對象不相同，侵害個別之
    財產法益，所為各具獨立性且出於各別犯意為之，行為互殊
    ，應分論併罰。　　
  ㈥爰審酌被告不思以正途賺取所需，竟貪圖不法利益，而加入
    本案詐欺集團，造成本案告訴人蕭惠方、被害人張思妤之財
    產損失，法治觀念偏差，助長詐欺犯罪猖獗，危害社會治安
    ，增加犯罪查緝及被害人求償之困難，並考量被告係基層之
    車手工作，且犯後於本院中坦承犯行，合於洗錢防制法第16
    條第2項所定之減輕其刑事由，並與告訴人蕭惠方、被害人
    張思妤經調解成立（履行期尚未屆至），此有調解筆錄附卷
    可憑（見本院卷第57至58頁），兼衡被告之犯罪動機、目的
    、參與程度及角色分工、所獲利益、告訴人及被害人財產受
    損程度，及被告為大學肄業之教育智識程度（見本院卷附之
    個人戶籍資料完整姓名查詢結果）、職業收入及家庭生活經
    濟狀況（見本院卷第49頁）等一切情狀，分別量處如主文所
    示之刑及定其應執行刑，以資懲儆。　　
三、沒收部分：
    查被告於偵訊中供承：本案其報酬係提款金額即新臺幣（下
    同）6萬元的2％等語（見偵查卷第112頁），是被告所獲得之
    報酬應為1200元（計算式：60000×0.02＝1200），為被告本
    案之犯罪所得，依上說明，應依刑法第38條之1第1項前段、
    第3項規定沒收，並於全部或一部不能沒收或不宜執行沒收
    時，追徵其價額。至被告就所提領之款項，已全數交與詐欺
    集團，要難認屬被告所有之財物，自無從依洗錢防制法第18
    條第1項規定宣告沒收，併此敘明。
據上論斷，應依刑事訴訟法第273條之1第1項、第299條第1項前
段、第310條之2、第454條第2項，洗錢防制法第14條第1項，刑
法第11條前段、第28條、第339條之4第1項第2款、第55條、第51
條第5款、第38條之1第1項前段、第3項，刑法施行法第1條之1第
1項，判決如主文。
本案經檢察官陳建宏提起公訴，檢察官謝奇孟到庭執行職務。
中　　華　　民　　國　　111 　年　　7 　　月　　7  　 日
　　　　　　　　　刑事第二十二庭法　官  莊書雯
上正本證明與原本無異。 
如不服本判決應於收受送達後20日內向本院提出上訴書狀，並應
敘述具體理由；其未敘述上訴理由者，應於上訴期間屆滿後20日
內向本院補提理由書（均須按他造當事人之人數附繕本）「切勿
逕送上級法院」。告訴人或被害人如對於本判決不服者，應具備
理由請求檢察官上訴，其上訴期間之計算係以檢察官收受判決正
本之日期為準。 因疫情而遲誤不變期間，得向法院聲請回復原
狀。
                      　　　　　書記官  周玉惠 
中　　華　　民　　國　　111 　年　　7 　　月　　7 　　日
附錄本案論罪科刑法條全文：
中華民國刑法第339條之4
犯第339條詐欺罪而有下列情形之一者，處1年以上7年以下有期
徒刑，得併科1百萬元以下罰金：
一、冒用政府機關或公務員名義犯之。
二、三人以上共同犯之。
三、以廣播電視、電子通訊、網際網路或其他媒體等傳播工具，
    對公眾散布而犯之。
前項之未遂犯罰之。

洗錢防制法第14條
有第2條各款所列洗錢行為者，處7年以下有期徒刑，併科新臺幣
500萬元以下罰金。
前項之未遂犯罰之。
附件：
臺灣臺北地方檢察署檢察官起訴書
                                    111年度偵字第11919號
　　被　　　告　麥佳豪　男　43歲（民國00年0月00日生）
　　　　　　　　　　　　住新竹縣○○市○○○路000巷0弄00號
　　　　　　　　　　　　國民身分證統一編號：Z000000000號
上列被告因詐欺等案件，業經偵查終結，認應提起公訴，茲將犯
罪事實及證據並所犯法條分敘如下：
　　　　犯罪事實
一、麥佳豪明知真實姓名、年籍不詳，Telegram通訊軟體暱稱「
    中國信託」之人為詐欺集團成員，然為賺取報酬，竟與「中
    國信託」及所屬詐欺集團其他不詳成員共同意圖為自己不法
    所有，而基於詐欺及洗錢之犯意聯絡，自民國110年11月初
    某日時許，加入「中國信託」所屬詐欺集團而擔任提款車手
    之工作。渠等分工方式係先由該詐欺集團不詳成員以附表所
    示方式詐騙附表所示之人，致使附表所示之人誤信為真，而
    依指示將附表所示款項匯至附表所示人頭帳戶後，再由麥佳
    豪依同屬於該詐欺集團之另名不詳男子指示，先至指定地點
    拾取上開人頭帳戶提款卡後，復於附表所示時間，持上開人
    頭帳戶提款卡至附表所示地點之自動櫃員機提領上開詐騙所
    得，最後再將所提領之款項連同上開人頭帳戶提款卡放置在
    指定之花圃或防火巷某處，以供同屬於該詐欺集團之不詳成
    員前往收取。嗣附表所示之人察覺受騙後報警處理，經警調
    閱相關監視器錄影畫面比對追查後，始循線查悉上情。
二、案經蕭惠方訴由臺北市政府警察局松山分局報告偵辦。
　　　　證據並所犯法條
一、證據清單及待證事實：
編號 證據名稱 待證事實 (一) 被告麥佳豪於警詢之供述 坦承全部犯行。 (二) 1、告訴人蕭惠方、被害人張思妤於警詢之指述； 2、內政部警政署反詐騙諮詢專線紀錄表、受理詐騙帳戶通報警示簡便格式表； 3、相關金融帳戶交易明細資料 證明告訴人蕭惠方、被害人張思妤遭不詳詐欺集團成員以附表所示手法詐騙後，而依對方之指示，將附表所示款項匯至指定帳戶等事實。 (三) ATM錄影畫面擷圖影像 證明被告麥佳豪於附表所示時、地，領取附表所示帳戶內款項之事實。 (四) 臺灣新北地方檢察署檢察官110年度偵字第48025號等案件起訴書 佐證被告本件犯行。 
二、核被告麥佳豪所為，係犯刑法第339條之4第1項第2款三人以
    上共同犯詐欺取財及違反洗錢防制法第2條第1款、第2款規
    定，而應依同法第14條第1項處罰之一般洗錢等罪嫌。被告
    與「中國信託」及所屬詐欺集團其他不詳成員間，有犯意聯
    絡及行為分擔，請論以共同正犯。被告係以一行為同時觸犯三
    人以上共同犯詐欺取財及一般洗錢2罪名，乃想像競合犯，
    請依刑法第55條規定從一重之三人以上共同犯詐欺取財罪嫌
    處斷。另關於被告本件犯罪所得，倘於裁判前未能實際合法
    發還被害人，併請依刑法第38條之1第1項前段規定宣告沒收
    ，或依同條第3項規定於全部或一部不能沒收或不宜執行沒
    收時，追徵其價額。
三、依刑事訴訟法第251條第1項提起公訴。
　　此　致
臺灣臺北地方法院
中　　華　　民　　國　 111　　年　　5 　　月　　5 　　日
　　　　　　　　　　　　　檢　察　官      陳 建 宏
本件正本證明與原本無異
中　　華　　民　　國　 111　　年　　5 　　月　　20　　日
　　　　　　　　　　　    書　記　官      張 華 玲
附錄本案所犯法條
中華民國刑法第339條
（普通詐欺罪）
意圖為自己或第三人不法之所有，以詐術使人將本人或第三人之
物交付者，處 5 年以下有期徒刑、拘役或科或併科 50 萬元以
下罰金。
以前項方法得財產上不法之利益或使第三人得之者，亦同。
前二項之未遂犯罰之。
中華民國刑法第339條之4
犯第 339 條詐欺罪而有下列情形之一者，處 1 年以上 7 年以
下有期徒刑，得併科 1 百萬元以下罰金：
一、冒用政府機關或公務員名義犯之。
二、三人以上共同犯之。
三、以廣播電視、電子通訊、網際網路或其他媒體等傳播工具，
    對公眾散布而犯之。
前項之未遂犯罰之。
洗錢防制法第2條
本法所稱洗錢，指下列行為：
一、意圖掩飾或隱匿特定犯罪所得來源，或使他人逃避刑事追訴
    ，而移轉或變更特定犯罪所得。
二、掩飾或隱匿特定犯罪所得之本質、來源、去向、所在、所有
    權、處分權或其他權益者。
三、收受、持有或使用他人之特定犯罪所得。
洗錢防制法第14條
有第二條各款所列洗錢行為者，處 7 年以下有期徒刑，併科新
臺幣 5 百萬元以下罰金。
前項之未遂犯罰之。
前二項情形，不得科以超過其特定犯罪所定最重本刑之刑。
附表：
被害人 詐騙方式 匯款/轉帳時間(依詐騙帳戶交易明細所示) 詐騙帳戶 詐騙金額(依詐騙帳戶交易明細所示) 提款時間(依詐騙帳戶交易明細所示) 提款地點 提款金額(依詐騙帳戶交易明細所示) 張思妤 不詳詐欺集團成員於110年11月23日19時11分前某時許，致電張思妤並佯稱：因系統誤將張思妤升級為VVIP，是張思妤須依指示操作匯款以取消錯誤扣款云云，致使張思妤誤信為真，爰依指示匯款右列款項至右列帳戶。 110年11月23日19時11分許 中國信託商業銀行帳號000-0000000000000號帳戶（戶名：翁子澐） 新臺幣（下同）2萬9,989元 110年11月23日19時46分許至同日時48分許間 統一便利商店民有門市○○○市○○區○○○路0段000號）之自動櫃員機 2萬元、 2萬元、 2萬元 蕭惠方 (告訴) 不詳詐欺集團成員於110年11月23日19時20分前某時許，致電蕭惠方並佯稱：因臉書網站誤將蕭惠方設定為Tiffany飾品會員，是蕭惠方須依指示操作匯款以取消錯誤扣款云云，致使蕭惠方誤信為真，爰依指示匯款右列款項至右列帳戶。 110年11月23日19時20分許 (同上) 3萬元